【裁判字號】    93,訴,2703
【裁判日期】    950428
【裁判案由】    侵權行為損害賠償
【裁判全文】
臺灣臺北地方法院民事判決              93年度訴字第2703號
    原      告  甲○○
                丙○○
    上二人共同
    訴訟代理人  陳德峰律師
    複  代理人  賴俊睿律師
                蔡明和律師
                己○○
                戊○○
    被      告  昆鼎營造有限公司
    法定代理人  林炳宏
    被      告  乙○○
上列當事人間請求侵權行為損害賠償事件，本院於民國九十五年
三月二十二日言詞辯論終結，判決如下：
    主  文
原告之訴及假執行之聲請均駁回。
訴訟費用由原告負擔。
    事實及理由
壹、程序方面：
一、原告起訴主張：「一、被告應連帶給付原告新台幣（下同）
    三百萬元，及自起訴狀繕本送達被告翌日起至清償日止，按
    年息百分之五計算之利息。二、原告願供擔保，請准宣告假
    執行。」，嗣於民國九十三年五月二十五日具狀變更聲明為
    ：「一、被告應連帶給付原告甲○○一百五十五萬元及自起
    訴狀繕本送達被告之翌日起至清償日止，按年息百分之五計
    算之利息。二、被告應連帶給付原告丙○○一百三十七萬五
    千元及自起訴狀繕本送達被告之翌日起至清償日止，按年息
    百分之五計算之利息。三、原告願供擔保，請准予宣告假執
    行。」，核其所為，雖屬訴之變更追加，惟請求之基礎事實
    同一，且不甚礙被告之防禦及訴訟之終結，依民事訴訟法第
    二百五十五條第一項第二款、第七款規定，應予准許。
二、本件被告昆鼎營造有限公司經合法通知而未於最後言詞辯論
    期日到場，核無民事訴訟法第三百八十六條各款之情形，應
    依原告之聲請，由其一造辯論判決。
貳、原告起訴主張：緣原告甲○○及丙○○係訴外人吳啟源（已
    歿）之雙親。訴外人吳啟源生前從事土木工作，九十一年五
    月二十六日受僱於訴外人黑象工程行，在台北體育館施工，
    而黑象工程行係受僱於承包商被告昆鼎營造有限公司（下稱
    昆鼎公司）。事發當日，訴外人吳啟源發現工地溼滑，可能
    造成其他工人滑跤，便告知現場昆鼎公司員工即被告乙○○
    ，被告乙○○拿來噴槍想將溼工地烤乾，卻造成工地氣爆火
    災，造成吳啟源吸入性灼傷、軀幹全身第二度灼傷百分之二
    十五、第三度百分之四十五體表面積及敗血症，吳啟源於九
    十一年五月二十六日進入三軍總醫院附設民眾診療服務處，
    同年七月十三日上午十一時五十八分病逝該院燒傷中心。「
    按因故意或過失，不法侵害他人之權利者，負損害賠償責任
    。」、「受僱人因執行職務，不法侵害他人之權利者，由僱
    用人與行為人連帶負損害賠償責任。」、「不法侵害他人致
    死者，對於支出醫療及增加生活上需要之費用或殯葬費之人
    ，亦應負損害賠償責任。被害人對於第三人負有法定扶養義
    務者，加害人對於該第三人亦應負損害賠償責任。」、「不
    法侵害他人致死者，被害人之父、母雖非財產上之損害，亦
    得請求賠償相當之金額。」民法第一百八十四條、第一百八
    十八條、第一百九十二條、第一百九十四條分別定有明文。
    今訴外人吳啟源因被告乙○○之過失侵權行為而死亡，爰依
    前述條文，請求被告二人連帶賠償原告所受之損害如下：（
    一）殯葬費用：死者身後事宜，原告甲○○共支出殯葬費新
    台幣（下同）十七萬五千元。（二）扶養費用：原告二人為
    死者之雙親，依民法第一千一百十四條及一千一百十七條，
    死者對於原告二人負有法定扶養義務，分別請求三十七萬五
    千元為扶養費用。（三）精神慰撫金：死者生於六十四年，
    死時年方二十七歲，正值人生黃金時代，原告二人遽失愛子
    ，悲傷逾恆，實非言語可述，謹請求被告二人賠償原告二人
    精神慰撫金各一百萬元，以資慰藉等語。並聲明：（一）被
    告應連帶給付原告甲○○一百五十五萬元及自起訴狀繕本送
    達被告之翌日起至清償日止，按年息百分之五計算之利息。
    （二）被告應連帶給付原告丙○○一百三十七萬五千元及自
    起訴狀繕本送達被告之翌日起至清償日止，按年息百分之五
    計算之利息。（三）原告願供擔保，請准予宣告假執行。
參、被告方面：
一、被告昆鼎公司未於言詞辯論期日到場，亦未提出書狀作何聲
    明或陳述。
二、被告乙○○則以：伊於九十一年五月二十六日受僱於旺達富
    公司擔任工地臨時工人，派駐至被告昆鼎公司所承包工地即
    台北體育館現場負責清理及拆除等工作，因施工處潮濕之區
    域已影響施工進度及人員安全，昆鼎公司現場監工陳俊茂即
    告知伊取吸塵器吸乾地面，以便黑象工程行員工能順利作業
    ，然黑象工程行員工即訴外人盧耀忠、吳啟源告知伊要拿噴
    槍才能烤乾，伊立刻轉告現場監工陳俊茂及工地主任簡宏傳
    才取得噴槍，過程中並無人告知會有氣爆及工安危機，尤其
    黑象工程行員工亦未說明施工材料有化學變化氣爆之危機，
    以致造成此事件，伊雙手也二度灼傷，自始至終伊係聽從調
    度工作並無侵權之故意等語，資為抗辯。
肆、不爭執事項：被告乙○○對事發時係伊拿噴燈烤地板之事實
    並不爭執。
伍、得心證之理由：本件原告主張訴外人吳啟源生前從事土木工
    作，九十一年五月二十六日受僱於訴外人黑象工程行，在台
    北體育館施工，而黑象工程行係受僱於承包商被告昆鼎公司
    。事發當日，訴外人吳啟源發現工地溼滑，可能造成其他工
    人滑跤，便告知現場昆鼎公司員工即被告乙○○，被告乙○○拿來噴槍想將溼工地烤乾，卻造成工地氣爆火災，致訴外
    人吳啟源發生死亡之結果，因而請求被告連帶給付如訴之聲
    請之賠償金；被告乙○○則以，黑象工程行員工即訴外人盧
    耀忠、吳啟源告知伊要拿噴槍才能烤乾，伊立刻轉告現場監
    工陳俊茂及工地主任簡宏傳拿得噴槍，過程中黑象工程行員
    工並未說明施工材料有化學變化引發氣爆之危機，故才發生
    此事件等語資為抗辯；是本件應審究者，厥為被告昆鼎公司
    及旺達富公司派遣到昆鼎公司擔任臨時工之被告乙○○究竟
    有無違反法令所定之注意義務而有故意、過失應負連帶侵權
    行為責任？
（一）按勞工安全衛生法第二條第二項、第三項規定，所稱雇主
      ，謂事業主或事業之經營負責人，本法所稱事業單位，謂
      本法適用範圍內僱用勞工從事工作之機構。同法第十六條
      前段規定：事業單位以其事業招人承攬時，其承攬人就承
      攬部分負本法所定僱主之責任；再承攬者亦同。查本件職
      業災害乃發生於昆鼎公司承包位於臺北市○○○路五號之
      臺北市立體育學院之泳池浴廁、男二舍及體育館整修等工
      程，昆鼎公司於承包上述工程後，即將該工程中之體育館
      戶外平台防水工程，轉包與黑象工程行承攬，此業據證人
      即黑象工程行負責人丁○○於刑事偵查中陳述明確（見台
      灣台北地方法院檢察署九十二年度偵字第一七六五號卷宗
      第三十九頁以下）。是昆鼎公司與黑象工程行二者於本件
      工程之關係，昆鼎公司即為原事業單位（上游承包商），
      黑象工程行為承攬人（下游承包商）。依勞工安全衛生法
      第十六條前段之規定，承攬人黑象工程行就其承攬部分之
      事務，應負勞工安全衛生法所定雇主之責任；是勞工安全
      衛生法中有關雇主注意義務之規定，於黑象工程行承攬之
      部分，直接規範之對象係黑象工程行。昆鼎公司員工即被
      告乙○○，及被告昆鼎公司於本件工程意外，均尚非勞工
      安全衛生法所稱之雇主。
（二）次按，訴外人即黑象工程行負責人丁○○為前開勞工安全
      衛生法所稱之雇主，依勞工衛生法第五條第一項第二款規
      定：「雇主對防止爆炸性、發火性等物質引起之災害，應
      有符合標準之必要安全衛生設備」、勞工安全設施規則第
      一百七十一條第一項第一款、第二款規定：「雇主對於易
      引起火災及爆炸危險之場所，應依左列之規定：一、不得
      設有火花、電弧或用高溫成為發火源之虞之機械、器具或
      設備。二、標示嚴禁煙火及禁止無關人員進入，並規定勞
      工不得使用明火」、勞工安全衛生法第二十三條第一項：
      「雇主對勞工應施以從事工作及預防災變所必要之安全衛
      生教育、訓練」、勞工安全衛生法第五條第二項：「雇主
      對於勞工就業場所之通道、地板、階梯或通風、採光、照
      明、保溫、防濕、休息、避難、急救、醫療及其他為保護
      勞工健康及安全設備應妥為規劃，並採取必要之措施」，
      暨有機溶劑中毒預防規則第十九條：「雇主使勞工從事有
      機溶劑作業時，應於每一班次指定現場主管擔任有機溶劑
      作業主管，從事監督作業」等法令規定，本應注意，且依
      當時情形無不能注意之情事，竟疏未注意，而未於該易引
      起火災之作業場所禁止勞工不得使用明火，亦未使勞工接
      受安全衛生教育訓練，亦未對從事有機溶劑作業之勞工告
      知危害；又訴外人盧耀宗為黑象工程行負責人丁○○指派
      在該現場擔任監工，其亦本應注意塗布於施工場所地面之
      防水ＰＵ底漆內含甲苯等易引火物質，於未完全乾燥前，
      遇火苗極易引燃起火而發生危險，且依當時情形亦無不能
      注意之情形，竟疏未注意防範應依規定避免使用有火花成
      為發火源之虞之器具，仍由昆鼎公司雇用之員工即被告乙○○使用噴燈欲烘乾地面，嗣被告乙○○點燃噴燈後，旋
      即引燃ＰＵ底漆造成大火，致造成訴外人吳啟源死亡之結
      果，上開二人即訴外人丁○○、盧耀宗均分別經本院認定
      有業務過失致死罪責，均判處有期徒刑三月，如易科罰金
      以三百元折算一日，均緩刑三年，此有本院九十三年度簡
      字第一二四號判決一份在卷可考；又訴外人簡宏傳、陳峻
      茂分別係昆鼎公司承包台北市體育學院之泳池浴廁、男二
      舍及體育館整修等工程之工地主任及監工，渠等二人無客
      觀注意義務之違反，亦分別經台灣台北地方法院檢察署以
      九十三年度偵字第七五五四號為不起訴處分、台灣高等法
      院檢察署以九十三年度上聲議字第二七一三號處分書駁回
      再議之聲請而確定在案，復有上開不起訴處分書及駁回再
      議聲請書各一份足憑，而訴外人即黑象工程行負責人丁○○、指派監工盧耀宗既然均業經認定有客觀注意義務之違
      反，應負過失致死之刑責，且昆鼎公司工地主任簡宏傳、
      監工陳峻茂亦經認定無違反法令所定注意義務，而該當過
      失致死之罪刑；又本院於訴外人盧耀宗涉犯業務過失致死
      等案件中，經訊之其火災事發經過亦陳稱：，伊跟訴外人
      吳啟源一起工作，發現現場有一塊塊的水漬，訴外人丁○○叫伊找營造場來處理，營造場派一個員工（即被告乙○○）來拿吸塵器，伊建議他拿噴燈才有效，後來伊就去做
      事，沒有注意到，就起火了等語（見本院九十二年十二月
      二十四日準備程序筆錄第三頁，附於本院九十二年度訴字
      第一九一三號卷宗）；另查訴外人陳峻茂即昆鼎公司工地
      監工於涉犯業務過失致死案件偵查中亦供稱：被告乙○○
      向伊要噴燈烘地面，他說油漆工要的，伊沒有就直接跟訴
      外人即昆鼎公司工地主任簡宏傳要噴燈，簡宏傳就直接拿
      給被告乙○○，而噴燈是簡宏傳保管的工具等語（見九十
      三年二月十一日詢問筆錄，附於台灣台北地方法院檢察署
      九十二年度他字第七六六六號偵查卷宗第十頁）；再參以
      被告乙○○並無因本件持噴燈烘乾地面引發火災，致經台
      北地方法院檢察署認定有客觀注意義務之違反，而以業務
      過失致死罪提起公訴，復有被告乙○○台灣高等法院被告
      前案紀錄表一份可資為憑，是足見被告乙○○依憑訴外人
      黑象工程行監工盧耀宗之建議，並且在取得昆鼎公司工地
      主任及監工簡宏傳、陳峻茂之同意下，以取得之噴燈烘烤
      地面，此在昆鼎公司實際負責工地之主任及監工，如前述
      ，均經台灣台北地方法院檢察署認定無客觀注意義務之違
      反，且被告乙○○施作時，渠等均無任何施工上不同意見
      或指示，又黑象工程行監工即訴外人盧耀宗亦經認定有業
      務過失致死罪責下，原告又無法舉證證明何以被告乙○○
      依憑指示之行為有何故意或過失之行為存在，則原告請求
      被告乙○○給付如訴之聲明之賠償金，自難認有理由；又
      既然被告乙○○無何故意或過失行為之存在，且昆鼎公司
      工地主地、監工簡宏傳、陳峻茂復於業務過失致死案件中
      ，經認定無何客觀注意義務之違反而為不起訴處分在案，
      則被告昆鼎公司自無須對原告負侵權行為之損害賠償責任
      亦甚明確。
（三）綜上所述，原告起訴請求被告應連帶給付原告甲○○一百
      五十五萬元及自起訴狀繕本送達被告之翌日起至清償日止
      ，按年息百分之五計算之利息。以及被告應連帶給付原告
      丙○○一百三十七萬五千元及自起訴狀繕本送達被告之翌
      日起至清償日止，按年息百分之五計算之利息，為無理由
      ，應予駁回。原告之訴既經駁回，則其假執行之聲請亦失
      所附麗，應併予駁回。
陸、兩造其餘主張及所提證據與本院上開論斷無涉或無違，不予
    贅述。
柒、訴訟費用負擔之依據：民事訴訟法第八十五條第一項前段。
中    華    民    國  九十五  年    四    月  二十八  日
                  民事第五庭    法  官  蔡世祺
以上正本係照原本作成。
如對本判決上訴，須於判決送達後二十日內向本院提出上訴狀。
中    華    民    國  九十五  年    四    月  二十八  日
                                書記官  黃媚鵑


司法院資訊處製作；財團法人民間司法改革基金會備份。
